臺灣桃園地方法院民事簡易判決
111年度桃保險簡字第23號
原      告  華南產物保險股份有限公司

法定代理人  陳文智  
訴訟代理人  陳立果  
            張嘉琪  
被      告  黃志豪  
            黃佳琪  
            黃雅芳  
兼  上三人
訴訟代理人  黃志強  

上列當事人間請求侵權行為損害賠償事件，於民國111年8月17日
言詞辯論終結，本院判決如下：
　　主    文
被告應於繼承被繼承人黃源永之遺產範圍內，給付原告新臺幣伍
拾萬貳仟零伍拾陸元，及被告乙○○自民國一一Ｏ年十月八日起、
被告丙○○自民國一一Ｏ年十月九日起、被告甲○○及丁○○自民國一
一Ｏ年十月二十三日起，均至清償日止，按年息百分之五計算之
利息。
訴訟費用（除減縮部分）由被告於繼承被繼承人黃源永之遺產範
圍內負擔。
本判決得假執行。
    事實及理由
壹、程序方面：
一、按訴狀送達後，原告不得將原訴變更或追加他訴。但擴張或
    減縮應受判決事項之聲明者，不在此限，民事訴訟法第255
    條第1項第3款定有明文，且依同法第436條第2項規定，於簡
    易訴訟程序亦有適用。本件原告起訴聲明原為：被告應給付
    原告新臺幣（下同）807,343元，及自起訴狀繕本送達翌日
    起至清償日止，按年息5%計算之利息；嗣於民國111年8月17
    日當庭變更聲明為：被告應於繼承被繼承人黃源永之遺產範
    圍內，給付原告502,056元，及自起訴狀繕本送達翌日起至
    清償日止，按年息5%計算之利息。核其所為係減縮應受判決
    事項之聲明，合乎上述規定，應予准許。
二、被告經合法通知，均未於言詞辯論期日到場，且無民事訴訟
    法第386條所列各款情形，故依原告之聲請，由其一造辯論
    而為判決。
貳、實體方面：
一、原告主張：黃源永於108年12月4日上午9時55分許，駕駛車
    牌號碼0000-00號自用小客貨車（下稱肇事車輛），沿桃園
    市大園區國際路一段往大園方向行駛，駛至國際路一段與圳
    頭路交岔路口時，因過失追撞其前方由訴外人周文政所駕駛
    、訴外人周品秀所有、原告所承保之車牌號碼000-0000號自
    用小客車（下稱系爭車輛），系爭車輛因而毀損。其後系爭
    車輛送廠修復，共計支出維修費用807,343元（含零件604,7
    41元、塗裝費用65,447元、工資137,155元），並由原告依
    保險契約給付完畢。而上述零件費用經折舊計算後，必要之
    回復原狀費用應為502,056元；惟黃源永已於110年1月8日死
    亡，被告為其繼承人，應於繼承黃源永之遺產範圍內就其債
    務負清償責任。因而依侵權行為、保險代位及繼承之法律關
    係提起本件訴訟，請求被告賠償。並聲明：如主文第1項所
    示。
二、被告未於言詞辯論期日到場，均未提出書狀為任何聲明或陳
    述以供本院審酌。
三、本院之判斷：
(一)按因故意或過失，不法侵害他人之權利者，負損害賠償責任
    ；汽車、機車或其他非依軌道行駛之動力車輛，在使用中加
    損害於他人者，駕駛人應賠償因此所生之損害；但於防止損
    害之發生，已盡相當之注意者，不在此限，民法第184條第1
    項前段、第191條之2分別定有明文。又汽車行駛時，駕駛人
    應注意車前狀況，並隨時採取必要之安全措施，道路交通安
    全規則第94條第3項亦有規定。本件被告於上開時間，駕駛
    肇事車輛行經上開地點，追撞在其前方、於上開路口準備左
    轉之系爭車輛之事實，已經本院調取警方道路交通事故處理
    案卷，核對其內道路交通事故現場圖、調查報告表、談話紀
    錄表、現場照片等確認無誤，此等事故發生經過應可認定。
    以此情形，顯見被告有未注意車前狀況之情形，違反前述注
    意義務規定而有過失，對系爭車輛因此所生損害即應負完全
    之損害賠償責任。
(二)次按負損害賠償責任者，應回復他方損害發生前之原狀；債
    權人得請求支付回復原狀所必要之費用，民法第213條第1項
    、第3項分別定有明文。而回復原狀費用既以必要者為限，
    則修理材料以新品換舊品者，即應計算折舊。系爭車輛因本
    件事故送廠維修，支出維修費用807,343元（含零件604,741
    元、塗裝費用65,447元、工資137,155元），而由原告依保
    險契約賠付，有估價單、電子發票證明聯為據，足認屬實。
    又依行政院所頒固定資產耐用年數表及固定資產折舊率之規
    定，非運輸業用客車之耐用年數為5年，依定率遞減法每年
    折舊1000分之369，另依營利事業所得稅查核準則第95條第6
    項規定「固定資產提列折舊採用定率遞減法者，以1年為計
    算單位，其使用期間未滿1年者，按實際使用之月數相當於
    全年之比例計算之，不滿1月者，以1月計」。依行車執照所
    示，系爭車輛係107年6月出廠，迄於本件事發之108年12月
    間，已使用1年7月，則上開零件費用經折舊計算後之現值應
    為299,454元（計算式詳如附表），再加計無須計算折舊之
    鈑金、塗裝費用後，本件修復之必要費用即為502,056元（
    計算式：299,454＋65,447＋137,155＝502,056）。
(三)又按繼承人對於被繼承人之債務，以因繼承所得遺產為限，
    負清償責任，民法第1148條第2項定有明文。本件侵權行為
    人黃源永已經死亡，被告則為其繼承人，依上述規定，被告
    自僅就繼承被繼承人黃源永之遺產範圍內，就上述金額負賠
    償之責。
(四)又給付無確定期限者，債務人於債權人得請求給付時，經其
    催告而未為給付，自受催告時起，負遲延責任。其經債權人
    起訴而送達訴狀，或依督促程序送達支付命令，或為其他相
    類之行為者，與催告有同一之效力。遲延之債務，以支付金
    錢為標的者，債權人得請求依法定利率計算之遲延利息。其
    利率未經約定，亦無法律可據者，週年利率為5%，為民法第
    229條第2項、第233條第1項前段、第203條分別明定。本件
    本件原告對被告之損害賠償請求權屬未定給付期限之金錢債
    權，是原告就上述得請求之金額，併請求自起訴狀繕本送達
    翌日即乙○○為110年10月8日起（見本院卷第55頁）、丙○○為
    110年10月9日起（見本院卷第56頁）、甲○○、丁○○為110年1
    0月23日起（見本院卷第54及57頁），均至清償日止，按年
    息5%計算之利息，亦屬有據。　
四、綜上所述，原告基於侵權行為、保險代位及繼承之法律關係
    ，請求被告給付如主文第1項所示，為有理由，應予准許。
五、本件係適用簡易訴訟程序所為被告敗訴之判決，依民事訴訟
    法第389條第1項第3款規定，應依職權宣告假執行。
六、訴訟費用負擔之依據：民事訴訟法第78條、第85條第1項前
    段。另原告減縮訴之聲明部分之訴訟費用，係因其訴訟行為
    所生，應由其自行負擔，併此說明。
中　　華　　民　　國　　111 　年　　8 　　月　　30　　日
                  桃園簡易庭  法  官  陳逸倫
以上為正本係照原本作成。
如不服本判決，應於送達後20日內，向本院提出上訴狀並表明上
訴理由，如於本判決宣示後送達前提起上訴者，應於判決送達後
20日內補提上訴理由書（須附繕本）。
如委任律師提起上訴者，應一併繳納上訴審裁判費。   
中　　華　　民　　國　　111 　年　　8 　　月　　30　　日
                              書記官  潘昱臻
附表
-----
折舊時間           金額
第1年折舊值        604,741×0.369=223,149
第1年折舊後價值    604,741-223,149=381,592
第2年折舊值        381,592×0.369×(7/12)=82,138
第2年折舊後價值    381,592-82,138=299,454